【裁判字號】    96,訴,2390
【裁判日期】    970425
【裁判案由】    侵權行為損害賠償等
【裁判全文】
臺灣板橋地方法院民事判決              96年度訴字第2390號
原      告    丙○○
兼訴訟代理人  乙○○
被      告    丁○○
兼訴訟代理人  甲○○
上列當事人間請求侵權行為損害賠償事件，本院於民國97年3 月
25日言詞辯論終結，判決如下：
    主  文
原告之訴駁回。
訴訟費用由原告乙○○負擔三分之二，餘由原告丙○○負擔。
    事實及理由
壹、程序部分：
一、按訴狀送達後，原告不得將原訴變更或追加他訴，但被告同
    意者，或擴張或減縮應受判決事項之聲明者，不在此限，又
    被告於訴之變更或追加無異議，而為本案之言詞辯論者，視
    為同意變更或追加，民事訴訟法第255 條第1 項第1 、3 款
    、第2 項分別定有明文。
二、本件原告起訴時，係請求「1.被告甲○○應給付原告乙○○
    新台幣（下同）184,040 元、原告丙○○100,000 元，被告
    丁○○應給付原告乙○○30,240元及均自訴狀繕本送達翌日
    起至清償日止，按年息5%計算之利息；2.請求回復名譽之處
    分；3.確認自被告甲於10月11日切斷瓦斯之日起，原告即得
    拒絕給付租金」，嗣原告多次更正聲明，最後補呈書狀，將
    聲明更正為：「被告應連帶給付原告乙○○219,480 元、原
    告丙○○100,000 元，及自損害發生時起至清償日止，按年
    息5%計算之利息」，核其性質，係擴張及減縮其應受判決事
    項之聲明，揆諸前揭法條規定，原告所為訴之聲明之擴張及
    減縮，均應准許。
貳、實體部分：
一、本件原告起訴主張：
（一）緣原告乙○○向被告甲○○承租門牌號碼臺北縣永和市○○街39巷18弄4 號5 樓之房屋（實際標的為頂樓加蓋即6
      樓，以下簡稱：系爭房屋），被告郭振隆於民國96年9 月
      27日要求原告乙○○協助仲介人員看屋，原告乙○○以屋
      內有多處水漬為由予以婉拒，被告甲○○因此懷恨在心，
      遂於颱風天以簡訊詢問原告等何時搬家之挑釁行為。而被
      告甲○○於系爭房屋租約尚未到期，原告乙○○並無違約
      之狀況下，竟散播原告等未繳交房租之不實謠言。又被告
      等更於同年10月間以切斷系爭房屋瓦斯、電力、拆除水錶
      ，以及逼迫原告乙○○簽署切結書等不法行為，用以脅迫
      原告等搬離系爭房屋。
（二）按「因故意或過失，不法侵害他人之權利者，負損害賠償
      責任」、「數人共同不法侵害他人之權利者，連帶負損害
      賠償責任」，民法第184 條第1 項前段、第185 條第1項
      前段分別定有明文。經查，被告甲○○及丁○○係同財共
      居之夫妻，被告甲○○所為不法行為期間長達12天，被告
      丁○○對被告甲○○之不法行為理應知之甚詳，且對被告
      甲○○上開不法行為應有參與、造意或精神上之幫助，則
      被告甲○○及丁○○應為共同侵權行為人，依上開民法之
      規定，自應共同負損害賠償責任。
（三）原告等請求損害賠償之項目及數額如下：
  １、財產上損害：共計新臺幣（下同）59,000元。
    (1)熱水器改裝使用桶裝瓦斯費用900 元。
    (2)接電費用3,500 元。
    (3)接水費用3,500 元。
    (4)給付暫時接電接水權利金6,000 元。
    (5)委託仲介租屋費用6,000 元。
    (6)水電回復給3 樓費用7,000 元。
    (7)租金差額16,000元。
    (8)搬家費用15,600元。
    (9)冰箱食物500 元。
  ２、公開登載不實坪數部分：
      查系爭房屋實際坪數僅為18坪，惟被告甲○○於崔媽媽基
      金會刊載房屋不實坪數為25坪，致原告乙○○陷於錯誤，
      被告等每月因不實坪數溢收租金2,520 元，原告自得請求
      被告等返還2 年之溢收租金共計60,480元。
  ３、精神慰撫金部分：
      按「民法上名譽權之侵害，其行為不以廣佈於社會為必要
      ，僅使第三人知悉其事，亦足當之」、「所謂侵害他人之
      自由，並不以剝奪他人之行動或限制其行動自由為限，即
      以強暴、脅迫之方法，影響他人之意思決定，或對其身心
      加以威脅，使生危害，亦包括在內」，最高法院92年度台
      上字第646 號判例、81年台上字第2462號判決意旨可稽。
      今查，被告等上開不法行為侵害原告等健康權、名譽權及
      自由權，被告等自應各給付100,000 元之精神慰撫金予原
      告乙○○及丙○○。
（四）聲明：被告應連帶給付原告乙○○219,480 元、原告丙○○100,000 元，及自損害發生時起至清償日止，按年息5%
      計算之利息。
二、被告則以下開情詞資為抗辯：查原告乙○○向被告甲○○承
    租系爭房屋，系爭房屋租賃契約並未載明承租坪數，原告等
    自96年5 月起即未再電匯租金至被告甲○○帳戶。而原告乙○○於95年10月表示系爭房屋漏水，被告甲○○遂請訴外人
    國泰修漏公司維修，原告乙○○要求聘請其學長維修，被告
    甲○○除順應其上開要求外，並未同意其自行更換鋁窗、驅
    鼠器及門鎖等物。又兩造因協商搬遷事宜，被告甲○○遂於
    96年10月5 日傳簡訊詢問原告乙○○何時遷出，並無所謂存
    在侵害原告等之不法行為等語。並聲明：原告之訴駁回。
三、原告起訴主張原告乙○○向被告甲○○承租系爭房屋，被告
    郭振隆於96年9 月27日要求原告乙○○協助仲介人員看屋，
    原告乙○○以屋內有多處水漬為由予以婉拒，被告甲○○因
    此懷恨在心，遂於颱風天以簡訊詢問原告等何時搬家之挑釁
    行為，而被告甲○○於系爭房屋租約尚未到期，原告乙○○
    並無違約之狀況下，竟散播原告等未繳交房租之不實謠言，
    又被告等更於同年10月間以切斷系爭房屋瓦斯、電力、拆除
    水錶，以及逼迫原告乙○○簽署切結書等不法行為，用以脅
    迫原告等搬離系爭房屋，而被告甲○○及丁○○係同財共居
    之夫妻，被告甲○○所為不法行為期間長達12天，被告丁○○對被告甲○○之不法行為理應知之甚詳，且對被告甲○○
    上開不法行為應有參與、造意或精神上之幫助，則被告甲○○及丁○○應為共同侵權行為人，依上開民法之規定，自應
    共同負損害賠償責任，而原告受有財產上損害共計59,000元
    、被告溢收2 年租金共計60,480元，並請求精神慰撫金各10
    0,000 元等語，被告則以前開情詞資為抗辯，是本件所應審
    究者，為原告本件請求有無理由之問題，茲敘述如下。
四、按當事人主張有利於己之事實者，就其事實有舉證之責任，
    民事訴訟法第277 條前段定有明文。是本件原告自應就被告
    甲○○有其所主張之逼迫原告乙○○簽署切結書等不法行為
    ，用以脅迫原告等搬離系爭房屋，及被告丁○○為共同侵權
    行為人，致不法侵害其身體、健康、財物之有利於己事實，
    負舉證之責，合先敘明。
（一）查原告固提出現場照片、水費收據、修繕收據等件為證，
      惟上開證物僅係足以證明現場之情形及原告有該等費用之
      支出，就被告甲○○有何逼迫原告乙○○簽署切結書等用
      以脅迫原告等搬離系爭房屋不法行為，及被告丁○○為共
      同侵權行為人，致不法侵害其身體、健康、財物之情形，
      則無法證明其間有何因果關係，則原告所提之上開證物即
      不足以證明被告甲○○有何侵害原告之不法行為，亦難遽
      令被告丁○○共負侵權行為之責，此外，原告復未提出其
      他證據舉證以實其說，是其主張自難憑信，從而，原告請
      求被告賠償其財產上損害共計59,000元，尚屬無據。
（二）再觀諸兩造所簽訂之房屋租賃書其內容，於第1 條就租賃
      標的物謹記載為永和市○○街39巷18弄4 號5 樓部分，此
      有租賃契約書影本1 份在卷可按，則契約書中就租賃標的
      物之面積既未具體約定，是原告主張系爭房屋實際坪數僅
      為18坪，惟被告甲○○於崔媽媽基金會刊載房屋不實坪數
      為25坪，致原告乙○○陷於錯誤，被告等每月因不實坪數
      溢收租金2,520 元，原告自得請求被告等返還2 年之溢收
      租金共計60,480元等語，即屬無據，尚難准許。
（三）原告既不能證明被告甲○○有何侵害原告之不法行為及其
      人格法益受有何不法侵害之事實，亦難遽令被告丁○○共
      負侵權行為之責，已如前述，是其主張因此精神上受有痛
      苦，依民法第195 條規定請求被告賠償非財產上之損害各
      100,000 元，即屬無據，不應准許。
五、綜上所述，原告依據侵權行為之法律關係，請求被告應連帶
    給付原告乙○○219,480 元、原告丙○○100,000 元，及自
    損害發生時起至清償日止，按年息5%計算之利息，均無理由
    ，應予駁回。
六、本案事證已臻明確，兩造其餘主張、陳述及所提之證據，經
    審酌後，認均與本件之結論無礙，不再一一論述，併予敘明
    。
七、訴訟費用負擔之依據：依民事訴訟法第78條、第85條第1 項
    但書。
中    華    民    國    97    年    4     月    25    日
                  民事第三庭    法  官  邱靜琪
以上正本係照原本作成
如對本判決上訴，須於判決送達後20日內向本院提出上訴狀
中    華    民    國    97    年    4     月    25    日
                                書記官  白俊傑


司法院資訊處製作；財團法人民間司法改革基金會備份。
